【裁判字號】    96,簡上,543
【裁判日期】    970124
【裁判案由】    分配表異議之訴
【裁判全文】
臺灣臺北地方法院民事判決             96年度簡上字第543號
上  訴  人  丙○○
訴訟代理人  丁○○
被  上訴人  台北市政府
法定代理人  甲○○
訴訟代理人  乙○○
上列當事人間分配表異議之訴事件，上訴人對於中華民國九十六
年九月二十八日本院96年度北簡字第32296號第一審判決提起上
訴，本院判決如下：
    主  文
上訴駁回。
第二審訴訟費用由上訴人負擔。
    事實及理由
壹、程序方面：
    本件被上訴人未於言詞辯論期日到場，核無民事訴訟法第
    386條各款所列情形，爰依上訴人之聲請，由其一造辯論而
    為判決。
貳、實體方面
一、被上訴人起訴主張：伊接獲鈞院94年度執字第34857號強制
    執行事件分配表，表列上訴人得以對債務人丁○○借款列入
    分配，債權分配所得金額為新台幣 (下同)341,867 元，並
    定96年7月12日實行分配。但本件執行事件之拍定日為96年1
    月25日，依強制執法第32條規定，上訴人至遲應於96年1月
    24日前提出執行名義聲明參與分配，惟上訴人係以鈞院96
    年6月25日始確定之96年度票字第35456號裁定書聲明參與分
    配，依法僅得就債權人受償餘額而受清償，然查本案所拍得
    價金並不足清償被上訴人欠款，故上訴人並無任何餘額可供
    受償，又93年度執字第4149號執行事件因無人應買，程序已
    告終結，其所分配款項顯有錯誤，乃聲明異議，經執行法院
    通知其他債權人，上訴人為反對之陳述，被上訴人乃於法定
    期間內提起本件分配表異議之訴。並聲明：本院94年度執字
    第3485 7號強制執行事件於民國96年6月8日製作之分配表，
    所載次序7上訴人丙○○所分配債權額新臺幣參拾肆萬壹仟
    捌佰陸拾柒元，應全數刪除，改分配予被上訴人。
二、上訴人則抗辯：
  (一)94年度執字第34857號民事執行事件是93年度執字第4149號
    的延續，在前案中上訴人為聲明參與分配的合法債權人，已
    提出本票正本及執行名義本票裁定、確定證明書。故前案參
    與分配之效力當及於嗣後延續再聲請強制執行之94年度執字
    第34857號案中。由於在93年度執字第4149號執行案簽結後
    ，當時上訴人戶籍已遷至台北市○○○路○段103號10樓之6，
    該案件之承辦人員仍將檢還執行名義之文書以掛號寄送舊址
    ，並於94年9月28日寄存於臥龍街派出所，而無人領取，該
    送達顯然不合法，若法院未遺失上開執行名義，上訴人即可
    在96年1月24日前請求參與分配，故94年度執字第34857號案
    準用強制執行法第6條第2項規定調卷引用，准予列入分配，
    並無不當。
  (二)又上訴人乃鈞院81年度執字第1220、93年執字第4149號之參
    與分配債權人，鈞院再為94年度執字第34857號執行事件，
    其本質上係原執行程序之繼續，依強制執行法第27、141條
    規定，該93年執字第4149號之執行程序效力仍應續存在，而
    及於現在之執行程序，上訴人非無執行名義參與分配債權人
    。
三、原審判命本院94年度執字第34857號強制執行事件於民國96
    年6月8日製作之分配表，所載次序7上訴人丙○○所分配債
    權額新臺幣341,867元，應全數刪除，改分配予被上訴人。
    上訴人聲明不服，提起上訴，並於本院上訴聲明：(一)原判決
    廢棄。(二)上開廢棄部分，被上訴人在第一審之訴駁回。(三)第
    一、二審訴訟費用由被上訴人負擔。被上訴人則於本院答辯
    聲明：駁回上訴人之上訴。
四、本件被上訴人主張其執93年度執字4149號第事件核發之債權
    憑證，於94年9月7日具狀聲請對債務人丁○○之不動產進行
    拍賣，執行法院以本院94年度執字第34857號強制執行事件
    開始強制執行，上開標的物並於96年1月25日拍定，由訴外
    人許尤祖唐得標繳納價金完畢後，執行法院即指定96年4月
    30日下午2時實行分配，上訴人於96年3月21日分配期日前具
    狀對該次分配表聲明異議，嗣並補正96年度票字第35456號
    本票裁定及確定證明書正本等證明文件，主張前於93年間曾
    就93年度執字第4149號執行事件提出參與分配，其效力應及
    於上開94年度執字第34857號執行事件等語，執行法院遂將
    上訴人之債權列入分配表，分配所得金額為341,867元，且
    改定96年7月12日實行分配，被上訴人乃聲明異議，並提起
    本件訴訟等情，業據本院調閱上開94年度執字第34857號執
    行卷宗查核屬實，且為兩造所不爭執，應堪信為真實。
五、本件之爭執事項為：(一)上訴人主張其於93年度執字第4149號
    聲明參與分配之效力得延續至94年度執字第34857號執行事
    件而得參與分配，是否有理由？(二)上訴人於拍定後始提出執
    行名義聲明參與分配之效力為何？茲說明本院對於上開爭執
    事項之判斷理由如下：
  (一)被上訴人前執本院79年度重訴字第349號、台灣高等法院80
    年度重上字第202號、88年度上更 (三)字第173號判決正本
    、最高法院93年度台上字第1016號裁定正本執行名義，聲請
    對債務人丁○○所有座落台北市○○區○○段6小段第648地
    號、面積610平方公尺、應有部分1000分之37土地，暨其上
    建物門牌台北市○○○路○段265巷1號地下之1、面積100.89
    平方公尺不動產予以執行拍賣程序，經本院以93年度執字第
    4149號執行事件進行強制執行程序，上訴人於93年8 月12日
    具狀聲明參與分配，經執行法院公告定於94年7月21 日上午
    10時進行特別變賣程序後之拍賣程序，當日經公開拍賣無人
    應買，亦無債權人到場承受，經執行法官諭知批示「視為撤
    回，啟封」，嗣被上訴人經執行法院通知並未查報債務人其
    他可供執行財產，即由執行法院依法發給債權憑證，並函知
    上訴人上開執行事件依強制執行法第95條第2項規定，視為
    撤回執行結案，參與分配無從辦理，並退還參與分配所繳納
    之本票正本及繳款收據等文件等情，業經本院調取上開執行
    卷核閱無誤。故債務人所有前開不動產執行程序即因無人應
    買或承受而視為撤回，對債務人財產強制執行程序並經發給
    債權憑證而告終結，上訴人對該執行程序聲明參與分配效力
    亦因而失其效力。而上訴人主張執行法院退回執行名義之送
    達程序不合法，其並未收受檢還之執行名義等語，縱然屬實
    ，然此亦屬上訴人對上開執行事件得否另循救濟途徑之問題
    ，並無礙於原執行程序之終結。上訴人主張其聲明參與分配
    之效力得延續至94年度執字第34857號執行事件云云，實無
    可取。
  (二)按「他債權人參與分配者，應於標的物拍賣、變賣終結或依
    法交債權人承受之日一日前，其不經拍賣或變賣者，應於當
    次分配表作成之日一日前，以書狀聲明之。逾前項期間聲明
    參與分配者，僅得就前項債權人受償餘額而受清償；如尚應
    就債務人其他財產執行時，其債權額與前項債權餘額，除有
    優先權者外，應按其數額平均受償。」強制執行法第32條定
    有明文。而所謂標的物拍賣終結前，應係指標的物拍定而言
    。本件上訴人既係於96年1月25日標的物拍定後，始於96年3
    月21日對第一次製作之分配表聲明異議，嗣並補正本票准予
    強制執行裁定及確定證明書等文件，已如前述，而執行債務
    人之前開不動產既已於96年1月25日拍定，上訴人聲明異議
    及補正執行名義期間均在標的物拍定之後，依上開條文規定
    ，上訴人自僅能就執行債權人受償餘額而受清償。
六、綜上所述，本院93年度執字第4149號執行事件業依法終結在
    案，上訴人依附該事件所聲明參與分配程序之效力，亦一併
    失效終結。而本院94年度執字第34857號執行事件為被上訴
    人重新聲請執行之另一執行程序，上訴人於前案中聲明參與
    分配之效力自無法延續至另一重新啟動之執行程序，是上訴
    人主張前程序參與分配效力繼續於嗣後之執行程序云云，即
    屬無據。上訴人於本院94年度執字第34857號執行事件之拍
    賣程序終結後始具狀聲明異議並補正執行名義等文件，依強
    制執行法第32條第1項之規定，自僅得就餘額受償。從而上
    訴人提起上訴，認不應將其債權額341,867元自上開執行事
    件於96年6月8日製作之分配表次序7中刪除，並請求廢棄原
    判決云云，為無理由，不應准許。原審為上訴人敗訴之判決
    ，並無不合。上訴意旨指摘原判決不當，求予廢棄改判，為
    無理由，應予駁回。
七、本件為判決之基礎已臻明確，兩造其餘之攻擊或防禦方法及
    未經援用之證據，經本院斟酌後，認為均不足以影響本判決
    之結果，亦與本案爭點無涉，自無逐一詳予論駁之必要，併
    此敘明。
八、據上論結，本件上訴為無理由，依民事訴訟法第436 條之1
    第3項、第449條第1項、第463條、第385條第1項前段、第78
    條，判決如主文。
中    華    民    國    97    年    1    月    24    日
              民事第五庭  審判長法  官   翁昭蓉
                                法  官   陶亞琴
                                法  官   吳佳薇
以上正本係照原本作成。
本判決不得上訴。
中    華    民    國    97    年    1    月    24    日
                                書記官   許博為


司法院資訊處製作；財團法人民間司法改革基金會備份。
